臺灣桃園地方法院刑事判決　　　　　　　95年度易字第1556號
公　訴　人　台灣桃園地方法院檢察署檢察官
被　　　告　乙○○
　　　　　　　　　　（另案在臺灣桃園監獄執行中）
上列被告因妨害公務案件，經檢察官提起公訴（95年度偵字第82
07號），本院判決如下：
    主  文
乙○○對於公務員依法執行職務時，施強暴，累犯，處有期徒刑
伍月，如易科罰金以銀元佰元即新臺幣玖佰元折算壹日。
    事  實
一、乙○○前於民國91年間因施用毒品案件，經臺灣新竹地方法
    院分別判處有期徒刑10月、8 月，應執行有期徒刑1 年5 月
    確定，於94年4 月30日縮刑期滿執行完畢，於翌日出監。詎
    仍不知悔改，於95年3 月19日19時40分許駕駛戴志賢所有車
    牌號碼F2-9593 號克萊斯勒廠牌藍色自小客車（車輛後方未
    懸掛車牌）搭載因另案遭通緝之丙○○（另經臺灣桃園地方
    法院檢察署檢察官為不起訴處分），在桃園縣平鎮市○○路
    ○○段1 巷56弄13號前，為駕駛便車著便衣在該處埋伏之桃
    園縣桃園縣政府警察局平鎮分局員警鍾正亦、丁○○攔檢，
    乙○○見狀旋即駕車逃逸，鍾正亦、丁○○乃呼叫警網支援
    ，桃園縣政府警察局平鎮分局派出所巡佐甲○○乃與警員鞠
    學忠著制服駕駛警用巡邏車支援追捕，於同日20時30分許，
    在桃園縣楊梅鎮○○街與梅山西街口攔截到乙○○所駕駛之
    上開車輛，甲○○隨即下車站立於乙○○所駕駛之汽車右前
    方，並表明員警之身分欲執行查緝通緝犯之公務時，乙○○
    明知甲○○係依法執行查緝通緝犯之職務，仍以駕駛上開車
    輛往前衝撞之方式，對警員甲○○施以強暴行為，甲○○情
    急之下開槍朝乙○○所駕駛之汽車輪胎射擊，然因乙○○駕
    車急速衝撞企圖逃逸，致子彈射中丙○○之右手臂，乙○○
    始停車為警當場逮捕。
二、案經桃園縣政府警察局平鎮分局報請臺灣桃園地方法院檢察
    署檢察官偵查起訴。
    理  由
壹、程序方面：
  (一)按被告之自白，非出於強暴、脅迫、利誘、詐欺、疲勞訊問
　  、違法羈押或其他不正之方法，且與事實相符者，得為證據
    ，刑事訴訟法第156 條第1 項定有明文。查被告乙○○對於
    其95年3 月20日12時至同日13時20分許所為之警詢筆錄，辯
    稱係遭警員恐嚇所為云云，經本院當庭勘驗該次警詢筆錄，
    該次警詢筆錄確有中斷錄音，而有不連續錄音之情形，此有
    勘驗結果在卷可按（見本院卷第96頁至第103 頁），致有違
    背證據法則之瑕疵而無證據能力。
  (二)其餘本件認定事實所引用之本件卷內所有卷證資料（包含人
    證與文書證據、物證等證據），並無證據證明係公務員違背
    法定程序所取得，被告於準備程序亦陳明對檢察官所提出之
    證據方法及證據能力除上開其警詢筆錄外並無意見，並於審
    判期日對本院提示之卷證亦陳明沒意見等語，且卷內之文書
    證據，亦無刑事訴訟法第159 條之4 之顯有不可信之情況與
    不得作為證據之情形。綜上，依刑事訴訟法第159 條至159
    條之5 之規定，本件認定事實所引用之本件卷證除上開被告
    之警詢筆錄外之其他證據（包含人證與文書證據、物證等證
    據），均有證據能力，合先敘明。
貳、實體方面：
一、訊據被告乙○○矢口否認有駕車衝撞警員甲○○之犯行，辯
    稱：當時警察根本沒有站在我前面，警察是後來才出現在我
    前面，我已經下車，警察才開槍云云。經查：
  (一)證人即員警甲○○於偵查、本院審理中均結證稱：當時是接
    獲同事丁○○、鍾正亦通報稱埋伏之人犯逃跑需要支援，所
    以與鞠學忠著制服駕駛巡邏車響警報器參與追捕，途中被告
    駕駛之上開車輛都不停車，且橫衝直撞，還故意甩動車輛，
    追到桃園縣楊梅鎮○○○街與武營街口岔路時，因為前方貨
    車阻擋無法前進，所以我們全部下車，我站在被告車輛的右
    前方，並舉槍叫被告乙○○下車，被告非但不下車，且因見
    我所站立之右前方有1 個小縫隙，就往此方向駛來，我跳開
    並開槍射擊被告車輛輪胎，因為當時被告車輛在行進間，所
    以子彈才會打到與被告同車之丙○○右手臂，被告所駕駛之
    車輛還擦撞到貨車等語（見偵查卷第84頁至第85頁、本院卷
    第129 頁至第133 頁）；證人丁○○於本院審理時結證稱：
    95年3 月19日原本是我與警員鍾正亦在執行埋伏抓通緝犯，
    後來看到被告的車輛放2 個小孩下車後，就跑給我們追，當
    時我們穿便衣，但是接近他駕駛座旁邊時，我有出示證件示
    意要被告停車，被告置之不理且加速逃逸，所以我們通報警
    網，並在後追捕追到桃園縣楊梅鎮○○○街與武營街口時，
    被告車輛被前方車輛阻擋，所以我們有下車圍捕，甲○○是
    站在被告車輛右前方，被告後來還要跑，衝撞我們，所以甲○○才開槍等語（見本院卷第119 頁至第122 頁），證人丙○○於警詢中亦證述：我受傷是因為被告乙○○將車輛開至
    桃園縣楊梅鎮○○○街與武營街口時，還想繼續往右邊巷道
    逃逸，所以警察在對空鳴槍後，就對車輛射擊等語（見偵查
    卷第27頁至第28頁），是被告乙○○前揭所辯，係屬飾卸之
    詞，無足採信。
  (二)此外並有現場照片、值勤報告書、現場圖、診斷證明書在卷
    可按（見偵查卷第55頁至第60頁、第72頁至第81頁、第34頁
    ），且由現場照片中可看出，被告所駕駛上開車輛右前葉子
    板確有擦撞痕跡，亦可證證人甲○○、丁○○前揭所述為真
    實。
  (三)另證人丙○○於本院審理時，固證述：當天到桃園縣楊梅鎮
    ○○○街與武營街口時，前方有2 台車擋住我們，無法前進
    ，被告就說無法前進我們停車好嗎，我就說好，我們就停車
    了，我們確實有停車，當時警察還在我們後面，被告乙○○
    下車，1 個警察就從後面拿著槍對著我，因為我也準備要下
    車，但是警察就從右後方開車云云（見本院卷第134 頁至第
    138 頁），惟證人丙○○上開證述，與其在警詢中所為證述
    情節相左，且證人甲○○、丁○○就被告乙○○駕車衝撞員
    警等情明確，業如前述，是證人丙○○上揭所述，顯係迴護
    被告乙○○之詞，不足採信，附此敘明。
  (四)綜上，被告乙○○於警員甲○○依法執行職務時，對警員甲○○施以強暴之犯行堪以認定，應依法論科。
二、刑法及刑法施行法部分條文業經於94年2 月2 日修正公布，
    並均於95年7 月1 日施行。按行為後法律有變更者，適用行
    為時之法律，但行為後之法律有利於行為人者，適用最有利
    於行為人之法律，現行刑法第2 條第1 項定有明文。修正後
    刑法第2 條第1 項之規定，係規範行為後法律變更所生新舊
    法律比較適用之準據法，於修正後刑法施行後，應適用修正
    後刑法第2 條第1 項規定之從舊從輕之原則為比較；修正後
    刑法第2 條第2 項，則為同條第1 項之特別規定，於修正後
    刑法施行後，關於非拘束人身自由之保安處分，應依修正後
    刑法第2 條第2 項之規定，適用裁判時之法律。又修正後刑
    法第35條，乃刑之重輕之法定次序與標準，應適用裁判時之
    修正後刑法第35條之規定。修正後刑法第2 條第1 項係採從
    舊從輕原則，適用最有利於行為人之法律。既曰法律，自較
    刑之範圍為廣；除法律有特別規定者（如修正後刑法第2 條
    第2 項非拘束人身自由之保安處分適用裁判時法，修正後刑
    法施行法第9 條之3 規定之情形），應依其規定；或事關執
    行之緩刑之宣告，或犯罪在刑法修正施行前，自首在刑法施
    行後之自首部分，或程序之規定（程序從新，如刑法第40條
    沒收宣告之程序規定），應適用裁判時之修正後刑法之規定
    外；依修正後刑法第2 條第1 項比較時，應就罪刑有關之共
    犯、未遂犯、連續犯、牽連犯、結合犯，以及累犯加重，自
    首減輕暨其他法定加減原因（如身分加減）與加減例等一切
    情形，綜其全部之結果而為比較後，整個之適用，不能割裂
    而分別適用有利益之條文。關於易科罰金之折算標準、易服
    勞役之折算標準及期限、罰金與死刑是否併予執行、多數有
    期徒刑定應執行之刑時之最高刑期之限制等之修正，事涉行
    為人易刑折算標準金額之多寡與期限之長短及定執行刑時能
    否就罰金刑併予執行或有期徒刑定應執行之刑時最高度之限
    制，亦均屬依修正後刑法第2 條第1 項所應比較適用法律之
    範圍。拘束人身自由之保安處分，並非屬修正後刑法第2 條
    第2 項規定應適用裁判時法之範圍，除有特別規定者外，亦
    屬應依修正後刑法第2 條第1 項比較適用之法律；從刑附屬
    於主刑，除法律有特別規定者外，依主刑所適用之法律（以
    上參考最高法院95年5 月23日刑事庭第8 次會議決議及最高
    法院24年上字第4634號、24年上字第5292號、27年上字第26
    15號判例）。經查，被告甲○○行為後，下列法律業經修正
    ，茲比較如下：
  (一)刑法第135 條第1 項之罪，法定刑得科銀元300 元以下罰金
    ，據修正後刑法施行法增訂第1 條之1 ：「中華民國94年1
    月7 日刑法修正施行後，刑法分則編所定罰金之貨幣單位為
    新台幣。94年1 月7 日刑法修正時，刑法分則編未修正之條
    文定有罰金者，自94年1 月7 日刑法修正施行後，就其所定
    數額提高為30倍。但72年6 月26日至94年1 月7 日新增或修
    正之條文，就其所定數額提高為3 倍」及刑法第33條第5 款
    修正為：「主刑之種類如下：五、罰金: 新台幣1,000 元以
    上，以百元計算之」等規定，是依修正後之法律，刑法第13
    5 條第1 項之罪所得科處之罰金刑最高為新台幣9,000 元、
    最低為新台幣1,000 元; 然依被告行為時之刑罰法律，即罰
    金罰鍰提高標準條例第1 條前段規定得提高之倍數為2 倍至
    10倍及刑法第33條第5 款規定之罰金最低額1 元計算，該罪
    之罰金刑最高為銀元3,000 元，最低額為銀元1 元，換算為
    新台幣，最高額雖與新法同為新台幣9,000 元，然最低額僅
    為新台幣3 元。因此，比較上述修正前、後之刑罰法律，修
    正後之刑法並非較有利於被告，是應適用修正前之刑法第13
    5 條第1 項，其法定罰金刑最高、最低額度之計算，併予適
    用罰金罰鍰提高標準條例第1 條前段、修正前之刑法第33條
    第5 款，較為有利於被告。
  (二)就累犯部分，由修正前刑法第47條規定受有期徒刑之執行完
    畢，或受無期徒刑或有期徒刑一部之執行而赦免後，5 年以
    內再犯有期徒刑以上之罪者，為累犯，加重本刑至2 分之1
    ，修正前刑法第49條規定依軍法受裁判者，不適用累犯之規
    定，修正後刑法第47條第1 項、第2 項修正為受徒刑之執行
    完畢，或一部之執行而赦免後，5 年以內故意再犯有期徒刑
    以上之罪者，為累犯，加重本刑至2 分之1 ，第98條第2 項
    關於因強制工作而免其刑之執行者，於受強制工作處分之執
    行完畢或一部之執行而免除後，5 年以內故意再犯有期徒刑
    以上之罪者，以累犯論，且修正後刑法第49條規定則刪除依
    軍法受裁判不適用累犯規定部分。
  (三)被告行為時之刑法第41條第1 項有關易科罰金之折算標準已
    於94年2 月2 日修正公布，罰金罰鍰提高標準條例第2 條並
    於95年5 月17日修正刪除，均自95年7 月1 日施行，有關易
    科罰金之折算標準，被告行為時之易科罰金折算標準，修正
    前罰金罰鍰提高標準條例第2 條前段（現已刪除）規定，就
    其原定數額（一元以上三元以下）提高為100 倍折算1 日，
    則本件被告行為時之易科罰金折算標準，應以銀元100 元以
    上300 元以下折算1 日，經折算為新臺幣後即以新臺幣300
    元以上900 元以下折算1 日，惟95年7 月1日 施行之刑法第
    41條第1 項前段則規定：「犯最重本刑為5 年以下有期徒刑
    以下之刑之罪，而受6 個月以下有期徒刑或拘役之宣告者，
    得以新臺幣1,000 元、2,000 元或3,000 元折算1 日，易科
    罰金。」，比較修正前後之易科罰金折算標準，以修正施行
    前之規定，較有利於被告，依修正後刑法第2 條第1 項前段
    之規定，應適用行為時即修正前刑法第41條第1 項前段、修
    正前罰金罰鍰提高標準條例第2 條之規定較有利於被告。
  (四)綜合比較上開修正前後之規定，其修正後之規定，並無較有
    利於被告之情形，自應依修正後刑法第2 條第1 項前段，適
    用被告行為時刑法之規定。至於累犯部分，不論修正前後之
    規定，被告犯行均構成累犯，此部分應適用裁判時法。
三、核被告乙○○所為，係犯刑法第135 條第1 項之罪。被告乙○○有事實欄所載論罪科刑及執行完畢情形，此有臺灣高等
    法院被告前案紀錄表在卷可稽，其於5 年內故意再犯本件有
    期徒刑以上之罪，為累犯，應依刑法第47條第1 項之規定加
    重其刑。爰審酌被告乙○○於員警依法執行逮捕程序時，竟
    為逃避逮捕，而以駕車衝撞方式阻撓員警執行職務，其行為
    危及值勤員警人身安全，且犯後否認犯行態度非佳，暨被告
    之素行、生活狀況等一切情狀，量處如主文所示之刑，並諭
    知易科罰金之折算標準，以示懲儆。
據上論斷，應依刑事訴訟法第299 條第1 項前段，刑法第2 條第
1 項前段、第135 條第1 項、第47條第1 項，修正前刑法第41條
第1 項前段，刑法施行法第1 之1 條第1 項、第2 項前段，修正
前罰金罰鍰提高標準條例第2 條，判決如主文。
本案經檢察官姚重珍到庭執行職務
中　　華　　民　　國　　96　　年　　5 　　月　　15　　日
                  刑事第一庭　審判長法  官  曾淑華
                                    法  官  黃梅淑
                                    法  官  朱美璘
以上正本證明與原本無異
如不服本判決書應於送達後10日內向本院提出上訴狀
                                    書記官　谷貞豫
中　　華　　民　　國　　96　　年　　5 　　月　　16　　日
附錄本件論罪科刑法條全文：
中華民國刑法第135條
對於公務員依法執行職務時，施強暴脅迫者，處3 年以下有期徒
刑、拘役或3 百元以下罰金。
意圖使公務員執行一定之職務或妨害其依法執行一定之職務或使
公務員辭職，而施強暴脅迫者，亦同。
犯前二項之罪，因而致公務員於死者，處無期徒刑或7 年以上有
期徒刑；致重傷者，處3 年以上、10年以下有期徒刑。
